臺灣臺中地方法院刑事判決　　　　　　　　　　　　九十一年度訴字第一四六號
　　公　訴　人　臺灣臺中地方法院檢察署檢察官
　　被　　　告　甲○○
右列被告因違反廢棄物清理法案件，經檢察官提起公訴（九十一年度偵字第七九一八
號），本院判決如左：
    主  文
甲○○未依廢棄物清理法第四十一條第一項規定領有廢棄物處理許可文件，從事廢棄
物處理，處有期徒刑壹年貳月。緩刑肆年，緩刑期內付保護管束。
    事  實
一、甲○○係挖土機司機，平日以駕駛挖土機為業，陳鴻志（業經檢察官另為不起訴
    處分）則係台中市○○區○○里○○街一五一號進昌實業有限公司（下稱進昌公
    司）負責人。進昌公司為環球水泥股份有限公司（下稱環球公司）石膏板經銷商
    ，於經銷過程剩餘之一般事業廢棄物零碎廢石膏板，進昌公司均將之交回環球公
    司，供環球公司處理。嗣於民國九十一年四月間，進昌公司將零碎廢石膏板推置
    於該公司前面屬台灣糖業股份有限公司（下稱台糖公司）所有之台中市○○區○
    ○段二七八地號（下稱二七八地號）土地上，適因二七八地號土地每逢週二、四
    均提供予夜市攤販擺設攤位，有某不詳姓名之婦人乃要求陳鴻志將零碎廢石膏板
    移走，以方便夜市之經營。陳鴻志為處理上開一般事業廢棄物，遂於同年四月十
    九日下午五時許，以新台幣（下同）三千元之代價，僱請甲○○就地掩埋零碎廢
    石膏板。甲○○竟違反從事廢棄物處理業務者，應向直轄市、縣（市）主管機關
    或中央主管機關委託之機關申請核發公民營廢棄物處理機構許可文件後，始得受
    託處理廢棄物業務之規定（廢棄物清理法第四十一條第一項），未取得公民營廢
    棄物處理機構許可文件，即於同年四月二十日上午八時許，駕駛挖土機至進昌公
    司上開地址，將一般事業廢棄物零碎廢石膏板掩埋在台糖公司所有之二七八地號
    土地內，掩埋深度約一公尺半，面積約０．００七七三五公頃，而違法處理一般
    事業廢棄物。嗣於九十一年四月二十日上午十一時十分許，經警當場查獲甲○○
    正在掩埋上開廢棄物。
二、案經台中市警察局第六分局報請臺灣臺中地方法院檢察署檢察官偵查起訴。
    理  由
一、右揭事實，業據被告甲○○於警詢時及偵、審中坦承不諱，核與同案被告陳鴻志
    供述之情節相符，並經證人即台糖公司員工花秋森於警詢時、證人即查獲員警馬
    文祥、證人即台中市環境保護局人員陳明鑫、余敏富於偵查中證述綦詳，且有二
    七八地號土地謄本、相片四十二幀、台中市環境保護局環境稽查工作紀錄表、檢
    察官勘驗現場筆錄、台中市中興地政事務所中華民國九十一年五月十七日中興地
    所二字第０九一０００九三二七號函及其土地複丈成果圖附卷可稽，顯見被告之
    自白與事實相符。被告雖另辯稱：不知係違法云云，惟按不得因不知法律而免除
    刑事責任，刑法第十六條定有明文。且廢棄物清理法係經立法院通過並經總統公
    布周知之法律，該法第四十一條第一項前段復已明定：「從事廢棄物清除、處理
    業務者，應向直轄市、縣（市）主管機關或中央主管機關委託之機關申請核發公
    民營廢棄物清除處理機構許可文件後，始得受託清除、處理廢棄物業務。」違反
    此一規定者，應依同法第四十六條處以刑罰，據此，被告自不得以不知法律，而
    卸免其責。本案事證明確，被告犯行堪予認定。
二、按廢棄物清理法所稱廢棄物，分下列二種：一一般廢棄物：由家戶或其他非事業
    所產生之垃圾、糞尿、動物屍體等，足以污染環境衛生之固體或液體廢棄物。二
    事業廢棄物：(一)有害事業廢棄物：由事業所產生具有毒性、危險性，其濃度或數
    量足以影響人體健康或污染環境之廢棄物。(二)一般事業廢棄物：由事業所產生有
    害事業廢棄物以外之廢棄物，廢棄物清理法第二條第一項定有明文。查本案被告
    所掩埋之廢石膏板屬一般事業廢棄物（廢棄物代碼：D-0401），此有廢棄物代碼
    表一份附卷可憑。又「事業廢棄物貯存清理方法及設施標準」第二條第二、三款
    明文定義：所謂「清除」，乃指事業廢棄物之收集、運輸行為；至於「處理」，
    則指下列行為：(一)中間處理：指事業廢棄物在最終處置前，以物理、化學、生物
    、熱處理或其他處理方法，改變其物理、化學、生物特性或成分，達成分離、減
    積、去毒、固化或安定之行為，(二)最終處置：指衛生掩埋、封閉掩埋、安定掩埋
    或海洋棄置事業廢棄物之行為，(三)再利用：指事業機構產生之事業廢棄物自行、
    販賣、轉讓或委託做為原料、材料、燃料、填土或其他經中央主管機關及目的事
    業主管機關認定之用途行為，並應符合本標準規定者。是本案被告掩埋廢石膏板
    之行為，應屬「處理」行為中之「最終處置」甚明，公訴意旨認係「清除」，容
    有未洽。再按修正前即八十九年一月十九日公布之廢棄物清理法第二十條前段係
    規定：「公民營廢棄物清除、處理機構經營廢棄物之貯存、清除或處理業務，應
    列明專業技術人員與貯存清除、處理之工具、方法、設備及場所，向地方主管機
    關申請核發許可證。」實務上對於該條所規範之對象，是否僅限於公民營廢棄物
    清除、處理機構，而不包括個人部分，意見分歧，為杜爭議，現行法於九十年十
    月二十四日修正公布時，乃將原條文中之「公、民營廢棄物清除、處理機構」等
    文字刪除，使個人亦屬該條規範之對象一節，更徵明確。是以，依現行法規定，
    凡欲從事廢棄物貯存、清除、處理業務者，不問個人或公民營機構，均應依法申
    請核發許可證，固不待言；另為有效管理廢棄物之清除、處理，實現該法「改善
    環境衛生，維護國民健康」之立法目的，對於非以廢棄物之貯存、清除、處理為
    業務者，自亦不准其為任何廢棄物之貯存、清除或處理行為。此由該法第四十六
    條第一項第四款前段係規定：「未依第四十一條第一項規定領有廢棄物清除、處
    理許可文件，從事廢棄物貯存、清除、處理」，而非「從事廢棄貯存、清除、處
    理『業務』」，亦可知立法者並無意將非以廢棄物之貯存、清除、處理為業務者
    ，排除在該條款規範範圍之外。據此，被告平日雖係以駕駛挖土機為業，僅係偶
    然受僱掩埋一般事業廢棄物，仍有廢棄物清理法第四十六條第一項第四款規定之
    適用，併予指明。
三、核被告所為，係犯廢棄物清理法第四十六條第一項第四款前段之未依同法第四十
    一條第一項規定領有廢棄物處理許可文件，從事廢棄物處理罪。爰審酌被告係利
    用工作空檔，圖賺取額外之收入而受僱掩埋一般事業廢棄物，被查獲時係第一次
    為之，惡性尚輕，處理廢棄物之代價僅三千元，所得甚微，及其犯罪之手段、所
    生之危害且於被查獲後，業將車上建築廢棄物載回原處，並未對整體環境衛生造
    成任何損害，暨犯罪後坦承犯行，態度良好等一切情狀，量處如主文所示之刑，
    以資懲儆。末查，被告前未曾受有期徒刑以上刑之宣告，有臺灣臺中地方法院檢
    察署刑案資料查註紀錄表及臺灣高等法院被告全國前案紀錄表各一份在卷可按，
    被告坦承犯行，深具悔意，其經此教訓，當知警惕而無再犯之虞，本院綜核各情
    ，認所宣告之刑，以暫不執行為適當，併予宣告緩刑四年，緩刑期內並付保護管
    束，以啟自新。
據上論斷，應依刑事訴訟法第二百九十九條第一項前段，廢棄物清理法第四十六條第
一項第四款前段，刑法第十一條前段、第七十四條第一款、第九十三條第一項，判決
如主文。
中      華      民      國      九十一      年      七    月  二十三    日
                                    臺灣臺中地方法院刑事第一庭
                                        法  官  陳  文  燦
右正本證明與原本無異。
如不服本判決，應於送達後十日內向本院提出上訴狀（須附繕本），上訴於台灣高等
法院台中分院。
                                        書記官
中      華      民      國      九十一      年      七    月  二十三    日
附錄論罪科刑法條
廢棄物清理法第四十一條第一項：
從事廢棄物清除、處理業務者，應向直轄市、縣 (市)主管機關或中央主管機關委託
之機關申請核發公民營廢棄物清除處理機構許可文件後，始得受託清除、處理廢棄物
業務。
廢棄物清理法第四十六條：
有下列情形之一者，處一年以上五年以下有期徒刑，得併科新臺幣三百萬元以下罰金
：
四  未依第四十一條第一項規定領有廢棄物清除、處理許可文件，從事廢棄物貯存、
    清除、處理，或未依廢棄物清除、處理許可文件內容貯存、清除、處理廢棄物。
